臺灣高雄地方法院刑事判決　　　　　　　　　　　　八十九年度訴字第三二號
　　公　訴　人　臺灣高雄地方法院檢察署檢察官
　　被　　　告　甲○○
右列被告因偽造文書等案件，經檢察官提起公訴（八十八年度偵字第二八九００號）
，本院判決如左：
    主  文
甲○○無罪。
    理  由
一、公訴意旨略以：被告丙○○（已審結無罪確定）與被告甲○○共同意圖為自己不
    法之所有，夥同另二名冒稱為「蔡明宏」、「陳俊傑」之成年男子，於民國八十
    八年八月間以刊登某旅行社徵男接待員名義行騙，丁○○見報後駕駛ＸＴ─七九
    七一號小客車（登記之車主為其母戊○○○），在高雄市○○○路與七賢一路口
    ，與「蔡明宏」、「陳俊傑」見面，「蔡明宏」即佯稱欲回公司而向丁○○借車
    ，丁○○不疑而將車借與「蔡明宏」乃將車開離，「陳俊傑」則乘機逃逸，旋將
    小客車冒名丁○○名義以偽造轉讓書辦高雄市監理處辦理過戶予甲○○名下，該
    監理處乃將此不實事項登載於所掌文書上，並發給甲○○行車執照，甲○○、丙○○二人再將小客車，開至高雄縣鳳山市○○路○段五二五號「中信當舖」以新
    台幣四十萬元售與乙○○，因認被告甲○○涉有共同詐欺、偽造文書等罪嫌。
二、按犯罪事實應依證據認定之，無證據不得推定其犯罪事實；不能證明被告犯罪者
    ，應諭知無罪之判決，刑事訴訟法第一百五十四條、第三百零一條第一項分別定
    有明文。而刑事訴訟法上所謂認定犯罪事實之證據，係指足以認定被告確有犯罪
    行為之積極證據而言，如未能發現相當證據或證據不足以證明，自不能以推測或
    擬制之方法，以為裁判基礎，此有最高法院二十九年上字第三一○五號判例及四
    十年台上字第八十六號判例可供參照；又認定犯罪事實，所憑之證據，雖不以直
    接證據為限，間接證據亦包括在內，然無論直接或間接證據，其為訴訟上之證明
    ，須於通常一般之人均不致於有所懷疑，而得確信其為真實之程度者，始得據之
    為有罪之認定，倘其證明尚未達到此一程度，而有合理性懷疑之存在時，即無從
    為有罪之認定，此亦有最高法院七十六年台上字第四九八六號判例可資參照。
三、本件公訴意旨認被告甲○○涉有上開詐欺及偽造文書等罪嫌，無非以告訴人丁○○之指訴及證人乙○○之證述，為其論罪之依據。訊據被告甲○○堅決否認有何
    偽造文書及詐欺之犯行，辯稱伊有精神上疾病，伊並不知道為什麼車子會過戶在
    其名下，對於公訴人所述之犯行均不知情等語。經查：
（一）被告甲○○於警偵訊中均對於為何車牌號碼ＸＴ─七九七一號小客車會過戶至
      其名下，均表不知情，僅稱與丙○○係朋友關係，係丙○○叫其一同前往高雄
      市火車等情，此與本件同案被告丙○○於本院審理時供述：「有一個叫阿宏的
      人跟我說，他舅舅要賣車，要先過戶到我名下，但我未滿二十歲，所以要找一
      個滿二十歲的人，我就找甲○○，因我知道甲○○比較好講話，且精神上有一
      點問題，對方即先將車輛過戶予甲○○後，再叫其二人去當那輛車，錢是對方
      拿走，我並不知該車係其等向告訴人所騙得」等語（參見本院九十年一月十一
      日審判筆錄）所述情節相符，足認被告甲○○僅係被告丙○○利用其精神上疾
      病用以過戶上開車輛之人頭，告訴人於請求上訴理由書中亦同此認定，是以，
      被告甲○○對於車牌號碼ＸＴ─七九七一號小客車為何要過戶至其名下均不知
      情，應非子虛。
（二）又告訴人丁○○係依報紙廣告應徵工作，而將上開車輛交予自稱「蔡明宏」、
      「陳俊傑」之人，於此過程中並未見過被告丙○○及甲○○二人，此業據告訴
      人丁○○於審理中陳述明確，而依證人乙○○之證述，本件係被告甲○○與丙○○二人至中信當舖將上開車輛出售並於取款後一同離開，此亦僅證明被告丙○○、甲○○將上開車輛過戶並出售之事實，不能以此遽認被告甲○○對於該
      車輛係向告訴人所騙得一事知情。
（三）又同案被告丙○○係見報紙徵求業務員之廣告後與自稱「珍妮」之人取得聯絡
      ，並依指示先後匯款五千元二次作為定金，此有剪報資料影本及匯款單影本各
      一紙附卷可憑，其為謀一工作，且又因年輕識淺，社會經驗不足，見自稱「蔡
      明宏」者既駕駛上開ＸＴ─七九七七號自用小客車且持有車輛之證件，並至監
      理所順利辦理過戶，而不疑有他，為其出面販售該車尚屬合理；況本件依告訴
      人丁○○與被告丙○○二人於警訊及偵查、審理中所述情節，其二人均係見報
      紙所登之旅行社徵人廣告，於應徵後與「蔡明宏」等人見面，且在見面後對方
      均假藉理由向其二人借用行動電話，其手法相同，又被告陳慶良又係在順利出
      售上開車輛並將車款交予「蔡明宏」後，因「蔡明宏」又依約聯絡，乃撥打「
      蔡明宏」先前使用其行動電話上所遺留之號碼，而與告訴人丁○○取得聯絡，
      經丁○○告知車輛被騙走，現正在警局報案後，被告丙○○即前往警局說明，
      此業據被告丙○○、告訴人丁○○於審理中陳述明確，衡以一般常情，被告丙○○如與「蔡明宏」等人係屬同夥，應不致於使用其電話作犯罪時聯絡之工具
      ，徒留下通聯紀錄，容易被循線查獲，亦不致於事後主動打電話與告訴人丁○○聯絡並隨即前往警局說明，因此自難認被告丙○○與「蔡明宏」等人有何詐
      欺及偽造文書之犯意聯絡及行為分擔，被告丙○○與「蔡明宏」等人並無共犯
      關係，亦業經台灣高等法院高雄分院九十一年度上訴字第六九四號判決確定在
      案，而被告甲○○僅係被告丙○○所找之人頭，更遑論被告甲○○與「蔡明宏
      」等人有何共同正犯關係。
（四）此外，被告甲○○自八十三年十月二十八日起即至國軍八０二總醫院因精神分
      裂症，直至九十一年六月二十五日仍住院治療六日，此有國軍高雄總醫院九十
      一年十月二十五日函，依國軍高雄總醫院診斷被告之身體狀況，認為被告為慢
      性精神分裂症患者，罹患此疾多年，功能明顯受損退化等語，而依其病史認為
      被告認為自己為女生，無病識感，自我照顧能力差，幻覺干擾，被害妄想等症
      狀，此分別有九十年七月十三日國軍高雄總醫院函及被告出院病歷摘要附卷足
      憑，而被告於公訴人所認定之犯罪時點即八十八年八月間，曾因精神分裂症就
      醫治療（八十八年八月十三日），並於同年九月間亦曾二度就醫（八十八年九
      月七日及同年月三十日），此亦有國軍高雄總醫院九十年三月二十二日函所附
      之就診病歷資料在卷足憑，足認被告甲○○於案發當時精神狀況並不佳，依被
      告之上開症狀，亦難認被告甲○○有何詐欺及偽造文書之犯意。
（五）綜上所述，尚難遽認被告甲○○與自稱「蔡明宏」、「陳俊傑」等人有共同詐
      騙告訴人車輛及予以偽造文書予以過戶等犯行；此外復查無其他積極證據足認
      被告甲○○有何詐欺、偽造文書等犯行，依上開說明，自屬犯罪不能證明，應
      為無罪之諭知。
四、被告甲○○經合法傳喚無正當理由未到庭，本院認為應諭知無罪之判決，故依刑
    事訴訟法第三百零六條之規定，不待被告陳述逕行判決，附此敘明。
據上論斷，應依刑事訴訟法第三百零一條第一項、第三百零六條，判決如主文。
本案經檢察官李宛凌到庭執行職務。
中    華    民    國    九十一    年      十一      月      二十五      日
                                  臺灣高雄地方法院刑事庭
                                      法  官  廖建瑜
右正本證明與原本無異。
如不服本判決，應於判決送達後十日內，向本院提出上訴狀。
                                      書記官  王翌翔
中    華    民    國    九十一    年      十一      月      二十五      日
